【裁判字號】    99,交聲,77
【裁判日期】    990511
【裁判案由】    違反道路交通管理處罰條例聲明異議
【裁判全文】
臺灣雲林地方法院交通事件裁定          99年度交聲字第77號
移送機關即
原處分機關  交通部公路總局嘉義區監理所雲林監理站
異  議  人
即受處分人  乙○○
上列異議人即受處分人因違反道路交通管理處罰條例案件，對於
交通部公路總局嘉義區監理所雲林監理站民國99年3 月5 日所為
之裁決書（原處分案號：雲監裁字第裁72-KAJ011680號），聲明
異議，本院裁定如下：
    主  文
原處分撤銷。
乙○○不罰。
    理  由
一、原處分意旨略以：異議人乙○○於民國99年2 月8 日晚上9
    時30分許，駕駛車牌號碼2F-5715 號自用小客車（下稱本案
    自小客車），自雲林縣斗南鎮○○路○段左轉中山路時闖紅
    燈，經雲林縣警察局斗南分局斗南派出所警員以該車有違反
    道路交通管理處罰條例第53條第1 項規定之行為，當場攔停
    舉發，移送機關乃於99年3 月5 日開具雲監裁字第裁72-KAJ
    011680號裁決書，依道路交通管理處罰條例第53條第1 項、
    第63條第1 項第3 款及違反道路交通管理事件統一裁罰基準
    及處理細則第43、44、67條規定，裁處罰鍰新臺幣2,700 元
    ，併計違規點數3 點。
二、聲明異議意旨略以：異議人於上揭時、地，駕駛本案自小客
    車，以紅燈左轉為由為警查獲，致遭裁罰。然異議人因行經
    延平路二段左轉中山路後在台中銀行前被攔查，疑因當時亦
    有車輛欲待轉造成員警之誤判，該處無轉彎號誌燈，異議人
    於綠燈狀態下穿越停止線在交岔路口待轉，並無違規行為，
    且該路口左右亦都有來車，異議人實不可能在路口等待10多
    秒後左轉，但舉發員警仍堅持認定本人闖紅燈，並以言詞嚇
    阻異議人陳述現況，實有誤判，請求撤銷原處分，爰依法聲
    明異議。
三、按汽車駕駛人，行經有燈光號誌管制之交岔路口闖紅燈者，
    處1,800 元以上5,400 元以下罰鍰。又汽車駕駛人，有違反
    第53條之情形者，除依原條款處罰鍰外，並予記違規點數3
    點。道路交通管理處罰條例第53條第1 項、第63條第1 項第
    3 款分別定有明文。
四、經查：
(一)、本件異議人於前揭時、地駕駛本案自小客車，自雲林縣斗南
    鎮○○路○段左轉中山路時遭警舉發闖紅燈之事實，業經證
    人即本案舉發警員丙○○及執勤警員甲○○於本院具結證稱
    屬實，並當庭提出現場照片及現場圖在卷可證。然異議人是
    否闖越紅燈，應以異議人所駕本案自小客車，在通過延平路
    二段與中山路交岔路口之停止線，延平路二段號誌燈號究為
    何來作判斷。對此，證人丙○○證稱：我和派出所所長、證
    人甲○○一同在台中商銀前面執行交整勤務，當時燈號已轉
    為紅燈，異議人還在停止線後面，他看前面車輛左轉，他也
    要左轉，我們才當場取締；我當時正在告發1 張交通違規單
    ，因為聽到所長喊說前面已經有2 輛車通過，闖紅燈，我再
    抬頭看，抬頭時，剛好異議人的車起步，有大概看一下等語
    。是異議人通過延平路二段停止線時，該路段號誌究為何，
    因證人丙○○係於聽聞所長出聲稱有人闖紅燈，亦即異議人
    所駕駛車輛已往前行後，始抬頭望向交叉路口，可知在事件
    發生之第一時間，證人丙○○並未親眼目睹；更何況當時證
    人丙○○正在填寫另一件交通違規之舉發單，注意力並未專
    注取締該交岔路口之違規情事；參以證人丙○○也指出係藉
    交叉路口紅綠燈的位置來判斷停止線的位置，可見證人亦無
    法直接目睹異議人所駕自小客車是否於紅燈通過停止線，是
    尚難以證人丙○○之上開證言，認定異議人有闖紅燈之事實
    。至於證人甲○○則證稱：異議人到達路口時，他前方還有
    兩輛車在路口待轉，對向車道也有1 輛車待轉，造成路口3
    輛車均無法左轉，紅燈時異議人的車還在停止線後面，因為
    以道路寬度，那路寬頂多10米，那1 輛車也至少4 米多，且
    從我站的方向看，他車子就是在停止線後面；我們沒有辦法
    看到停止線，但以那角度看，停止線就在中央分隔島後面，
    他那時還沒有通過中央分隔島等語。故證人甲○○既僅能依
    分隔島與停止線之相對位置來作判斷，然依現場照片所示，
    分隔島之盡頭距停止線之位置尚有一段距離，則證人甲○○
    如何能確切目睹路口號誌為紅燈時，異議人所駕駛之自小客
    車尚在停止線後方？是本件亦無法完全排除證人甲○○有誤
    判之可能。
(二)、另於本件舉發時，異議人所駕本案自小客車副駕駛座尚搭乘
    異議人之妹黃于甄，關於異議人是否有無上開違規事實，證
    人黃于甄則具結證稱：當時99年2 月8 日晚間9 點半，我在
    我哥哥車上，當時我們要從延平路左轉中山路，左轉時是綠
    燈，當時我們車道沒有車，只有我們這1 輛，對向車道有3
    輛車；我們等了3 輛車通過後才左轉，到路口時還是綠燈，
    我們是在路口中心等等語。證人上述證言翔實明確，並與異
    議人所述相符，並無矛盾及不合理之處，極其可信。可見異
    議人於上揭時、地自延平路二段欲左轉中山路，通過該路段
    停止線時進入延平路二段與中山路交叉路口時，延平路二段
    上號誌應為綠燈，與闖紅燈之事實尚屬有間，嗣後異議人於
    交叉路口等待對向車道之直行車通過後再左轉時，延平路二
    段上號誌縱已變成紅燈，異議人既早已通過停止線，即非闖
    紅燈之違規行為。
(三)、綜上所述，證人丙○○、甲○○對於舉發異議人有闖紅燈之
    事實，尚難排除有誤判之可能，則原處分機關據此予以裁罰
    ，尚有未洽，本件異議為有理由，自應由本院將原裁決處分
    予以撤銷，並另為異議人不罰之諭知，以資適法。
五、依道路交通管理處罰條例第87條第2 項，道路交通案件處理
    辦法第20條，裁定如主文。
中    華    民    國    99    年    5     月    11    日
                    交通法庭  法  官  吳錦佳
以上正本證明與原本無異。
如不服本裁定，應於裁定送達後5 日內向本院提出抗告狀（須附
繕本）。
                              書記官  謝璧卉
中    華    民    國    99    年    5     月    11    日

司法院資訊處製作；財團法人民間司法改革基金會備份。
